臺灣高等法院刑事判決　　　　　　　　96年度上訴字第2804號
上　訴　人
即　被　告　乙○○
　　　　　　　　　　現另案於台灣新竹監獄執行中
　　　　　　　　　　現於臺灣台北看守所寄押中
選任辯護人　金鑫律師
　　　　　　林靜歆律師
上　訴　人
即　被　告　甲○○
　　　　　　　　　　　1號
　　　　　　　　　　現另案於台灣桃園監獄執行中
選任辯護人　邱國旺律師
　　　　　　林建平律師
上　訴　人
即　被　告　丙○○
　　　　　　　　　　現另案於台灣桃園監獄執行中
選任辯護人　扶助律師潘維成律師
上列上訴人因強盜等案件，不服臺灣桃園地方法院94年度訴字第
2329號，中華民國96年 4月10日第一審判決（起訴案號：臺灣桃
園地方法院檢察署94年度偵字第 10611號），提起上訴，本院判
決如下：
    主  文
上訴駁回。
    事  實
一、甲○○前曾因贓物案件，經臺灣桃園地方法院以91年度易字
    第1911號判決判處有期徒刑 5月確定後，業於民國（下同）
    92年9月2日易科罰金執行完畢；丙○○前因違反槍砲彈藥刀
    械管制條例案件，經同院以89年度訴字第 348號判決判處有
    期徒刑1年6月，併科罰金新臺幣（下同）5 萬元後，經本院
    以89年度上訴字第2729號判決駁回上訴，於90年 3月22日確
    定後，送監執行，嗣於91年 8月14日假釋出監，所餘刑期交
    付保護管束，迄91年11月11日保護管束期滿，未經撤銷假釋
    ，其未經執行之刑，視為已執行完畢，竟均不知悔改。緣乙○○與蕭亞萍（已經原審判決無罪確定在案）於93年 3月間
    原為男女朋友，甲○○、丙○○及綽號「茂良」之不詳姓名
    年籍成年男子均為乙○○之朋友，其等於93年 3月底某週五
    凌晨0時許（起訴書犯罪事實誤為「凌晨3時許」），由蕭亞
    萍駕駛其所有之白色雅哥自小客車搭載乙○○、甲○○、丙○○及綽號「茂良」之不詳姓名年籍成年男子外出吃宵夜，
    途中，乙○○思及丁○○於93年 2月間曾以不法方式自他人
    處取得 2百萬元財物，認有利可圖，乃基於意圖為自己不法
    所有之犯意，逕自撥打電話給丁○○，佯稱欲向丁○○借錢
    ，並與丁○○相約在桃園縣桃園市○○路10號統領百貨前見
    面，隨後，乙○○即指示不知情之蕭亞萍駕車轉赴統領百貨
    ，其等抵達統領百貨後，乙○○見丁○○已在約定地點等候
    ，乃下車向丁○○借錢，並要求丁○○上車，此時，甲○○
    、丙○○及「茂良」業已洞悉乙○○之上開為自己不法所有
    之意圖，亦一同下車，並於丁○○拒絕上車之際，開始共同
    基於意圖為他人不法所有之犯意，徒手將丁○○強行推入上
    開自小客車後座，其等為阻擋丁○○離開車輛，分由「茂良
    」坐在靠近右後車門之右後座，由丙○○坐在靠近左後車門
    之左後座，甲○○則坐在丙○○右側，與坐右後座之「茂良
    」將丁○○夾坐在其等 2人中間，而以此強暴方式，至使丁○○無法抗拒，乙○○即向蕭亞萍表示換由其駕駛車輛，蕭
    亞萍為乙○○之女友，乃依言換坐在副駕駛座，乙○○即駕
    車搭載與無犯意聯絡及行為分擔之蕭亞萍及一同參與上開犯
    行之甲○○、丙○○、「茂良」及遭強押上車之丁○○等人
    ，在桃園市區隨處行駛，乙○○並於駕車行進間，承上同一
    犯意，先向丁○○佯稱要拿取13萬元海洛因，而經丁○○拒
    絕後，復又改口表示要借款13萬元，又為丁○○拒絕後，乙○○隨即藉詞丁○○之前所交付之海洛因很貴及有摻糖，要
    丁○○賠償損失及交付金錢，兩人因而發生爭吵，丁○○有
    所掙扎，與丁○○同坐後座之甲○○、丙○○、「茂良」 3
    人即利用其等將丁○○夾坐在車輛後座中間之優勢，出手抓
    住丁○○，並附和乙○○之言，要求丁○○將錢拿出來，並
    均向丁○○脅迫稱「錢不拿出來，不讓你走」之恫嚇言詞，
    致丁○○心生畏懼，無法抗拒，而交付其隨身所攜皮夾內之
    現金 3萬元，其間，蕭亞萍對乙○○、甲○○、丙○○及「
    茂良」之上開行為感到不悅，遂向乙○○表示：不要這樣，
    其要離開，並要帶證人丁○○走等語，反遭乙○○喝斥「再
    說連你都有事」之言詞，蕭亞萍遂噤聲不敢多加阻止。嗣於
    同日凌晨 2時許，乙○○已將上開自小客車駛至桃園縣八德
    市大湳地區之大圳（下稱「八德大圳」）旁暫停，乙○○、
    甲○○、丙○○、「茂良」即將丁○○帶下車，蕭亞萍因無
    犯意聯絡及行為分擔，即未一同下車。乙○○即在八德大圳
    處，承上同一犯意，再向丁○○要求交付金錢，甲○○、丙○○、「茂良」 3人則以緊靠在丁○○身旁，圍繞住丁○○
    ，不讓其離開之脅迫方式，致丁○○心生畏懼，依舊無法抗
    拒，始不得已依乙○○之命，以其使用之行動電話撥打3、4
    通電話給其同居女友許惠娟，先於第 1通電話內要求許惠娟
    自其放在租屋處裡的皮夾內拿出10萬元現金，再以第 2通電
    話詢問許惠娟所在之處所，復又以第3、4通電話向許惠娟表
    示10萬元不夠，要再加錢，並告知許惠娟攜帶上開現金10萬
    元外出至統領百貨前等候他人前往收取，經許惠娟應允後，
    丁○○掛斷電話，乙○○即喝令丁○○上車，甲○○、丙○○、「茂良」亦同乘該車，由乙○○繼續駕車搭載不知情之
    蕭亞萍及一同參與上開犯行之甲○○、丙○○、「茂良」及
    仍無法抗拒之丁○○等人，於同日凌晨 2時許返抵統領百貨
    前馬路對面某處，許惠娟已在約定處所等候，乙○○遂下車
    趨前向許惠娟拿取該10萬元，並向許惠娟表示「丁○○待會
    會自行回去」等語後返回車內，駕車離開該處，丁○○仍未
    能脫身，嗣於同日凌晨3時許近4時許，乙○○認為丁○○交
    付之錢不夠，脅迫丁○○要帶其與甲○○、丙○○及「茂良
    」前去住處拿錢，丁○○慮及女友許惠娟也在家中，乃向乙○○表示要去友人陳家其位於桃園縣八德市○○街185巷1之
    3號4樓住處，乙○○遂駕車搭載甲○○、丙○○、「茂良」
    、丁○○及蕭亞萍前往陳家其住處樓下後，蕭亞萍因無犯意
    聯絡及行為分擔，遂獨自留在車內睡覺未下車，乙○○、甲○○、丙○○、「茂良」則命丁○○下車，將之帶往陳家其
    上址住處門口，又命丁○○叫門後，陳家其前來應門，因時
    值深夜，陳家其僅將屋內木門打開，未開啟外層鐵門，而隔
    著鐵門門扇上之鐵條縫隙詢問乙○○等人「這麼晚了，有什
    麼事情」，乙○○要求陳家其開門，遭陳家其以「太太在家
    ，不方便開門」為由拒絕後，隨即關上木門，不再理會乙○○等人。乙○○、甲○○、丙○○、「茂良」見狀，即將丁○○帶下樓後將之釋放，隨即共同搭乘上開自小客車離去，
    獨留丁○○在原處。嗣丁○○於94年12月 8日向臺灣桃園地
    方法院檢察署檢察官提出告訴，始為警循線查悉上情。
二、案經丁○○告訴及桃園縣政府警察局八德分局報告臺灣桃園
    地方法院檢察署檢察官偵查起訴。
    事  實
甲、程序方面：
一、檢察官起訴書「證據並所犯法條欄」第 2點雖認被告乙○○
    所為係犯刑法第 330條加重強盜罪及槍砲彈藥刀械管制條例
    第7條第4項非法持有手槍罪嫌，且未說明該 2罪名間之罪數
    關係。嗣檢察官於95年11月 7日原審審判期日當庭以言詞更
    正被告乙○○就持有手槍部分所犯罪名為槍砲彈藥刀械管制
    條例第8條第4項（即94年 1月26日修正前之槍砲彈藥刀械管
    制條例第11條第 4項）之未經許可持有具殺傷力之改造手槍
    罪嫌，再於95年12月 5日原審審判期日當庭以言詞敘明被告
    乙○○所犯上開 2罪名間具有牽連犯之裁判上一罪關係等語
    明確，此觀諸95年11月7日、95年12月5日原審審判筆錄之記
    載即明，自得就被告乙○○所涉犯行依檢察官更正後之罪名
    審判，合先敘明。
二、按被告以外之人於審判外之言詞或書面陳述，除法律有規定
    者外，不得作為證據；被告以外之人於偵查中向檢察官所為
    之陳述，除顯有不可信之情況者外，得為證據；被告以外之
    人於檢察事務官、司法警察官或司法警察調查中所為之陳述
    ，與審判中不符時，其先前之陳述具有較可信之特別情況，
    且為證明犯罪事實存否所必要者，得為證據；被告以外之人
    於審判外之陳述，雖不符前4 條之規定，而經當事人於審判
    程序同意作為證據，法院審酌該言詞陳述或書面陳述作成時
    之情況，認為適當者，亦得為證據；當事人、代理人或辯護
    人於法院調查證據時，知有第159條第1項不得為證據之情形
    ，而未於言詞辯論終結前聲明異議者，視為有前項之同意，
    刑事訴訟法第159條第1項、第159條之1第2項、第159條之 2
    、第159條之5分別定有明文。經查：
  (一)證人即告訴人丁○○於司法警察調查時所為之陳述，屬被告
    以外之人於審判外之陳述，為傳聞證據，依刑事訴訟法第15
    9條第1項規定，原則上即不得作為證據，復查無刑事訴訟法
    第159條之2、第159條之3所列得例外作為證據之情形，則證
    人丁○○於警詢之陳述，不得作為證據；另證人丁○○於偵
    查中向檢察官所為陳述，未經具結，此屬被告以外之人於審
    判外之陳述，為傳聞證據，依刑事訴訟法第158條之3、第15
    9條第1項之規定，亦不得採為本案證據。被告乙○○、甲○○、丙○○爭執此部分之證據能力，為有理由，此部分不得
    作為本案論罪之證據。
  (二)證人許惠娟於偵查中向檢察官所為之陳述，屬被告以外之人
    於審判外所為之陳述，另證人即被告甲○○於偵查中向檢察
    官所為之陳述，屬其本人以外之其他共同被告於審判外所為
    之陳述，均為傳聞證據，惟現階段刑事訴訟法規定檢察官代
    表國家偵查犯罪、實施公訴，依法其有訊問被告、證人及鑑
    定人之權，證人、鑑定人且須具結，而實務運作時，檢察官
    偵查中向被告以外之人所取得之陳述，原則上均能遵守法律
    規定，不致違法取供，其可信度極高，因此，刑事訴訟法於
    92年2月6日修正時，即為兼顧理論與實務，以該法第 159條
    之1第2項規定，除顯有不可信之情況者外，得為證據（參考
    刑事訴訟法第159條之1立法理由）。從而，被告本人以外之
    人於偵查中向檢察官所為之陳述，既已依法具結，又非檢察
    官非法取供而得，且無顯有不可信之情況，即應認該證人於
    偵查中具結所為之證述，具有證據能力。審酌證人許惠娟、
    曾冠華、邱思遠等人於偵查中所為之證述，係經具結後向檢
    察官所為，既非檢察官非法取供而得，且其等斯時所為陳述
    ，查無受職司偵查之公務員非法取供之不法情形，難認具有
    顯不可信之情況，即應認其等於偵查中所為之證述，得作為
    證據。被告乙○○選任辯護人指許惠娟偵查中證述無證據能
    力，並非可採。
  (三)另被告甲○○於偵查中具結後接受檢察官訊問所為之陳述，
    此屬其本人以外之共同被告以外之人於審判外所為之陳述，
    固無證據能力。惟現階段基於同前(二)之理由，共同被告甲○○於偵查中以證人身分具結後向檢察官所為之陳述，係經具
    結後向檢察官所為，並非檢察官非法取供而得，且其斯時所
    為陳述，查無受職司偵查之公務員非法取供之不法情形，難
    認具有顯不可信之情況，況被告乙○○、丙○○及其等之辯
    護人亦未於準備程序中就此部分之證據能力表示爭執，迄本
    案言詞辯論終結前，亦未聲明異議，故認證人甲○○於偵查
    中所為之證述，得作為本案證據。
  (四)被告乙○○於警詢中所為之陳述，對於其餘被告甲○○、丙○○而言，固屬被告本人以外之人於審判外之陳述，屬傳聞
    證據，然被告甲○○、丙○○及其等之辯護人就被告乙○○
    於警詢中所為陳述之證據能力表示不爭執，迄本案言詞辯論
    終結前，亦未聲明異議，且法院審酌檢察官所提上開被告乙○○於警詢中之陳述，並非公務員違法取得之證據，無證據
    力明顯過低之情形，復經法院於審判期日就上開證據進行調
    查、辯論，依法自得作為本案證據。
  (五)卷附攝有告訴人丁○○所指左膝蓋槍傷之照片 2幀，並非供
    述證據，無傳聞法則之適用，與本案具有關聯性，且上開物
    證係經偵辦員警合法取得，自得作為本案證據。
  (六)共同被告均同意其他共同被告之陳述作為證據，各選任辯護
    人也均表示同意，故不必再改列為證人身份交互詰問（見本
    院審判筆錄第三頁），即得作為本案論罪之證據，被告乙○○辯稱告訴人如何上車，未傳喚其他共同被告行交互詰問，
    不得作為證據，自非可採。
乙、實體方面：
一、按供述證據，前後雖稍有差異或矛盾，事實審法院非不可本
    於經驗法則，斟酌其他情形，作合理之比較，定其取捨；又
    供述證據之一部，認為真實者，予以採取，亦非證據法則所
    不許。因之，告訴人指訴之證據前後縱有差異，事實審法院
    依憑告訴人前後之供述證據，斟酌其他證據，本於經驗法則
    與論理法則，取其認為真實之一部，作為論罪之證據，自屬
    合法（最高法院95年度台上字第2091號判決意旨參照）。訊
    據被告乙○○、甲○○、丙○○矢口否認涉有本件犯行，被
    告乙○○辯稱：渠與甲○○、丙○○、蕭亞萍開車外出吃宵
    夜之路上，曾打電話向丁○○聯絡相約在桃園市統領百貨前
    碰面，其等抵達約定地點後，丁○○自行上車，後來其將車
    開往八德大圳暫停，與丁○○下車，向丁○○借13萬元，丁○○答應後，便從皮夾裡拿出 3萬元交付，再打電話叫許惠
    娟拿10萬元來，其與甲○○、丙○○並未於上揭時地毆打丁○○及強盜其財物，從頭到尾均無「茂良」此人云云；被告
    甲○○、丙○○均辯稱：丁○○在統領百貨那裡是自行上車
    的，其未毆打他，也未命他交付金錢，後來在八德大圳那裡
    ，其未下車，也未毆打丁○○，從頭到尾均無「茂良」此人
    云云。經查：
  (一)證人丁○○於原審審理中具結證稱：被告乙○○於上開時地
    前往統領百貨與伊見面時，同車之人除被告甲○○、丙○○
    、蕭亞萍外，尚有 1名綽號「茂良」之不詳姓名年籍成年男
    子乙節，核與證人蕭亞萍於原審審理中具結所陳：當天伊與
    乙○○、甲○○、丙○○及「茂良」一同開車外出吃宵夜，
    途中，被告乙○○臨時打電話找丁○○，而與丁○○約在統
    領百貨附近見面等語相符，此外，證人陳家其於原審審理中
    亦具結證稱：丁○○於93年 3月間某日晚上曾到伊住處敲門
    ，伊打開屋內的木門，未開啟鐵門，就看到丁○○，旁邊還
    有2至4人，都是男生，有個男的叫開門，伊回答說太太在，
    不方便開門後，即將門關上等語在卷。是以，依據本案受害
    之證人丁○○、與證人丁○○間較不具利害關係之證人蕭亞
    萍，及證人丁○○與被告 4人分開前最後見到之陳家其所為
    上開陳述可知，證人丁○○在統領百貨上車後迄陳家其住處
    樓下與被告4人分開為止之期間內，同行之人除被告4人外，
    尚有 1名綽號「茂良」之不詳姓名年籍成年男子無疑，被告
    乙○○、甲○○、丙○○就此部分辯稱：當天並無綽號「茂
    良」之人云云，要與事實不符，不足採信。
  (二)又證人丁○○在被告乙○○前往統領百貨與其見面，繼而坐
    坐上被告3人、蕭亞萍及綽號「茂良」等5人斯時共乘之白色
    雅哥自小客車後座乙節，業據證人丁○○陳述在卷，被告 3
    人及判決確定之蕭亞萍對此均不爭執，由此足徵證人丁○○
    就此部分之陳述，尚屬真實可採。至被告 3人與證人丁○○
    於原審審理中以證人身分接受交互詰問時，就證人丁○○與
    其等 3人之乘車座位如何分配，及證人丁○○是否遭人強押
    上車等節，說法不一，何者可採，爰析述如下：
    1.證人即被告乙○○證稱：蕭亞萍開車載伊與甲○○、丙○○前往統領百貨後，甲○○、丙○○沒有下車，伊看到丁○○後，便叫他上車，丁○○上車後坐在副駕駛座後面，
      後座當時還有甲○○、丙○○，當時換成伊開車，蕭亞萍
      坐在副駕駛座，而丁○○直接把海洛因交給伊，伊向丁○○借13萬元，伊漫無目標地開車，就自然把車開到八德大
      圳那裡等語。
    2.證人即被告甲○○證稱：當天是乙○○約伊去吃東西，後
      來乙○○打電話給丁○○要向丁○○拿藥，丁○○在統領
      百貨上車後，車上有伊、乙○○、丙○○、蕭亞萍，伊坐
      在後座中間位置，丙○○、丁○○分坐在伊左側、右側，
      乙○○開車，蕭亞萍坐在副駕駛座，丁○○有拿 1點點海
      洛因給乙○○，乙○○要向丁○○借 1筆錢，他們就說要
      去大圳，其等便順便開車去大圳，路程不遠，幾分鐘就到
      了等語。
    3.證人即被告丙○○證稱：當天是蕭亞萍開她的車載伊、乙○○、甲○○要去逛夜市吃東西，途中丁○○打電話給乙○○，他們約在統領百貨見面，到了統領百貨後，只有乙○○下車，丁○○自己上車坐在右後座，伊好像是坐在左
      後座，旁邊是甲○○，乙○○坐在車子副駕駛座，丁○○
      上車後就跟乙○○講話，過程中有提到錢的事情，之後好
      像是乙○○開車離開統領百貨，因為乙○○與丁○○在談
      事情，所以才去比較偏僻之大圳等語。
    4.證人蕭亞萍證稱：當天是乙○○開車搭載伊、甲○○、丙○○及綽號「茂良」之人一起外出吃宵夜，途中乙○○打
      電話給丁○○，之後即駕車到統領百貨與丁○○見面，乙○○叫丁○○上車，之後聽到車內講話很大聲，才發現丁○○在車上，有 4名男子坐在後座，乙○○認為丁○○拿
      的毒品是騙他的，比較貴，又摻了一些糖，乙○○很生氣
      ，就邊開車邊跟丁○○吵此事，丁○○有掙扎，後座的人
      拉住他，伊怕車子被弄壞，便叫他們全部下車，不要對丁○○這樣，伊要回家等語，結果乙○○罵伊「閉嘴，再說
      連你也有事」，伊便不敢再說話，丁○○則在車上交錢給
      乙○○，乙○○沒有清點，就把錢放入自己口袋，其等去
      吃麵後，要載丁○○回他位於大湳的住處，途中經過大圳
      時，乙○○有停車罵丁○○等語。
    5.證人即告訴人丁○○於95年5月2日審判期日先證稱：當天
      乙○○打電話給伊，表示要向伊借幾千元，叫伊外出見面
      ，雙方約在統領百貨見面，伊出去後，見到乙○○站在蕭
      亞萍之車子右後車門旁，蕭亞萍坐在駕駛座上，伊走到車
      子旁邊，就發現甲○○、丙○○及綽號「茂良」之男子把
      伊強押上車，伊坐在後座，乙○○坐在伊右側，甲○○、
      丙○○ 2人坐在伊左側，甲○○坐在最左側，「茂良」坐
      在右前座，乙○○以伊之前侵占得款 2百萬元乙事，要求
      伊拿出 1百萬元，甲○○則出手打伊頭部，並說「賺到錢
      ，有什麼好臭屁的」、「錢不拿出來，就不讓你走」，乙○○叫蕭亞萍開車在市區附近逛，沒有特定目的地，後來
      乙○○、甲○○、丙○○在車上討論要去哪裡，乙○○便
      指示蕭亞萍開車將伊押到大圳，蕭亞萍有說不要這樣，她
      要走了，要將伊一起帶走，乙○○便對蕭亞萍稱「你再講
      ，你也會有事情」等語。
    6.本院審酌被告三人及證人丁○○之上開陳述綜合以觀可知
      ，被告乙○○、丙○○及證人丁○○ 3人均稱一開始係被
      告蕭亞萍開車前往統領百貨等語，而被告丙○○及證人丁○○均證稱：乙○○在統領百貨有下車等語，及觀諸被告
      甲○○、丙○○均證稱：丁○○上車後，車子改由乙○○
      駕駛等語，均核與被告乙○○就此部分之陳述相符，至蕭
      亞萍所陳：車子始終均由乙○○駕駛云云，業據被告乙○○、甲○○、丙○○否認在卷，是以，蕭亞萍就此部分之
      陳述，顯有錯誤，不足採信。本院審酌上開白色自小客車
      既為蕭亞萍所有之物，一開始即由蕭亞萍駕車搭載其餘被
      告 3人及綽號「茂良」之不詳姓名年籍成年男子外出吃宵
      夜，嗣因被告乙○○與證人丁○○相約見面後，始於途中
      由被告乙○○駕車搭載其他人轉往統領百貨乙節，非無可
      能。然則，不問證人丁○○所述「被告乙○○打電話說要
      借幾千元而與之相約在統領百貨見面」乙節，或被告乙○○所述「其打電話給丁○○拿海洛因 2千元，而與丁○○
      相約見面」乙節，何者為真，衡情，丁○○既係臨時應被
      告乙○○相約見面，且上開車輛為 2千CC之一般自小客車
      車型，車內已坐有 5人，後座又係由被告甲○○、丙○○
      及「茂良」等 3名成年男子乘坐，則丁○○應無自行坐上
      該車後座與其他坐在後座之 3名男子相互擠軋之必要。而
      依證人丁○○於上揭時地確有坐上該車後座，由被告甲○○、丙○○依序坐在其左側，並由「茂良」坐在其右側之
      客觀事實，佐以證人蕭亞萍所證：丁○○上車後坐在後座
      ，後座之 4名男子即在車內吵架，吵架之原因係被告乙○○認為丁○○拿比較貴的毒品騙他，又摻了一些糖乙事，
      丁○○有掙扎，坐在後座之被告甲○○、丙○○及綽號「
      茂良」之人有拉住丁○○等情觀之，上開自小客車後座斯
      時既有被告甲○○、丙○○及「茂良」等 3名成年男子乘
      坐其上，其中被告甲○○、丙○○又非瘦小羸弱之人，倘
      再擠入證人丁○○於後座內，該後座之擁擠程度可想而知
      ，衡情，證人丁○○實無自願上車之可能，故被告乙○○
      、甲○○、丙○○ 3人所辯：丁○○是自己上車云云，尚
      有瑕疵。本案既係由被告乙○○將證人丁○○約出見面，
      上開自小客車原即坐有被告 4人及綽號「茂良」之不詳姓
      名年籍成年男子在內，是以，被告乙○○抵達統領百貨後
      ，先下車與證人丁○○談話，亦符常情，由此顯見證人丁○○所陳：其到統領百貨時，看到乙○○站在上開自小客
      車旁邊等語，亦非子虛。而依上所述，證人丁○○上車後
      ，既係由被告乙○○駕車前往大圳，證人丁○○右側則坐
      有綽號「茂良」之不詳姓名年籍成年男子，則證人丁○○
      所稱：乙○○在統領百貨上車後坐在伊右側云云，實與事
      實不符，應有誤會，不足採信。被告甲○○選任辯護人請
      求將被告乙○○及證人丁○○送測謊，核無必要。
    (三)再者，證人許惠娟於原審審理中證稱：丁○○當天打3、4
      通電話叫伊拿現金去統領百貨樓下交錢時，沒有說什麼原
      因，在電話中有說被綁架，要伊送錢去，伊一開始以為是
      開玩笑，後來丁○○在電話中的聲音越來越奇怪，聲音有
      顫抖的感覺，所以伊才覺得不對勁，而丁○○在伊交完錢
      後約 3小時左右回到統領百貨附近之租屋處，沒有受傷，
      只是整個人在發抖等語明確，足以作為證明證人丁○○所
      指訴其遭被告乙○○、甲○○、丙○○及「茂良」等人施
      以強暴脅迫，致其感到害怕，無法抗拒，也無法離開此一
      情詞之間接證據，由此足認證人丁○○就此部分之證述，
      亦屬真實可採。從而，本院認證人丁○○所陳：其係遭被
      告甲○○、丙○○及「茂良」以強押上車之強暴方式，推
      至上開自小客車內，坐在後座，擠在他們中間，無法抵抗
      ，被告乙○○、甲○○、丙○○在車內都有對他講「錢不
      拿出來，不讓你走」之脅迫言詞，在大圳時，被告乙○○
      站在伊旁邊叫伊拿錢出來，被告甲○○、丙○○及「茂良
      」則靠伊很近，將伊圍住，伊無法離開等情，非屬子虛，
      應值採信。是以，被告乙○○、甲○○、丙○○與綽號「
      茂良」之不詳姓名年籍成年男子於上揭時地，確有共同為
      命證人丁○○交付財物，而施以上開強押證人丁○○上車
      之強暴行為、以「錢不拿出來，不讓你走」之脅迫言詞及
      在大圳時，緊靠證人丁○○，將之圍繞住，不讓證人丁○○自由離開之脅迫行為，至為灼然。被告乙○○及選任辯
      護人請求再傳訊證人許惠娟、丁○○，因事證已臻明確，
      核無必要。
    (四)又被告乙○○於偵查中及原審審理中辯稱：其當天約出證
      人丁○○，係要向丁○○購買海洛因，因丁○○說無法提
      供，其才轉而向丁○○借款13萬元，以便向他人購買1 兩
      海洛因，丁○○說他自己最近要用到錢，不太想借給錢，
      其開車到介壽路大圳旁，與丁○○下車談後，其跟丁○○
      說最近會借到1筆錢於3天內還他，丁○○才答應，並在大
      圳那裡自行從皮夾內拿 3萬元交付，又打電話給許惠娟，
      叫許惠娟再拿10萬元給他，後來在統領百貨大門口附近向
      許惠娟拿10萬元，丁○○人在車上云云。衡諸經驗法則及
      論理法則，被告乙○○若欲向他人購買物品，本應自行準
      備價金支付，而其欲向證人丁○○購買海洛因，經證人丁○○表示無法提供後，其本應另行找他人購買，且被告乙○○事實上亦尚未尋得其他毒品賣家，何以要如此大費周
      章向丁○○借款13萬元後，再去尋覓毒品賣家，繼而以其
      向丁○○借得之13萬元支付，此舉實有違常理，殊值可疑
      。
    (五)此外，雖被告乙○○辯稱：證人丁○○當天係自願出借款
      項，而自行從皮包內交付 3萬元現金，其與證人丁○○前
      往大圳下車討論一下後，證人丁○○又電請女友許惠娟再
      交付10萬元，因此，其等駕車返抵上開統領百貨後，因丁○○在車內施用海洛因後頭昏，故由其下車向許惠娟拿該
      10萬元現金云云。然查，朋友間相互借貸並非必須隱密不
      得為外人聽聞之事，加以被告乙○○與被告甲○○、丙○○、蕭亞萍及「茂良」等人外出之目的原本是要在桃園市
      逛夜市吃宵夜，被告乙○○何須從商店林立之桃園市統領
      百貨附近，駕車將丁○○帶至入夜後人車甚少之八德大圳
      談論借貸之事。再者，被告乙○○與證人許惠娟並非熟識
      之人，倘證人丁○○斯時自願答應除交付上開 3萬元外，
      另行借款10萬元給被告乙○○，且其行動自由未受拘束，
      則證人丁○○理應在被告乙○○駕車返抵統領百貨前時，
      自行下車回到租屋處拿錢，或自行向依言攜帶10萬元現金
      前往統領百貨前等候之女友許惠娟拿錢，無庸著由他人代
      為取款，始符常情。詎本案被告乙○○取得該10萬元之過
      程，竟係由證人丁○○大費周章地在大圳撥打3、4通電話
      要求證人許惠娟至其放在租屋處內之皮夾拿出10萬元，並
      命證人許惠娟冒著可能遭不法之徒趁其形單影隻之機，下
      手施加侵害之危險，單獨1人於凌晨2時許之深夜，攜帶10
      萬元鉅款外出，站在人車稀少之暗夜街頭，等候不明人士
      前來取款，此種金錢借貸方式實與一般人借貸型態不相符
      合。反之，證人丁○○所證：其係遭被告乙○○、甲○○
      、丙○○及「茂良」強押上車，不准其離開，令其感到害
      怕，經被告乙○○強索財物之際，遭脅迫稱「再不拿錢出
      來，不讓你離開」之恫嚇言詞，不能抗拒而交付隨身攜帶
      之皮夾內的 3萬元現金，又以上開特異方式電請證人許惠
      娟代為交款等語，實非子虛，足堪採信。至被告乙○○、
      甲○○、丙○○辯稱：丁○○係自願交付該13萬元云云，
      即屬無據，均不足採。又被告乙○○既自承係其下車向許
      惠娟拿取10萬元現金，與證人甲○○、丙○○所證：係被
      告乙○○下車拿錢等語，互核相符，堪以採信。則於上揭
      時地係被告乙○○下車前往統領百貨前處向證人許惠娟拿
      取上開10萬元無訛。證人許惠娟於原審審理中證稱無法記
      憶是何人向伊拿該10萬元等語，諒係因時隔已久，記憶模
      糊所致，不足為被告等人有利之認定。至證人丁○○就此
      部分之指訴，即與事實有違，不予採信，惟尚無礙於本院
      就本案犯行之認定，附此敘明。是以，綜觀被告乙○○、
      甲○○、丙○○ 3人之供述及證人蕭亞萍之證述內容可知
      ，證人丁○○在上開自小客車內確有交付三萬元款項給被
      告乙○○，被告乙○○亦不否認其斯時係向證人丁○○收
      取現金 3萬元等情，而證人丁○○於原審審理中或稱皮包
      內有28,000元至3萬元之現金，或稱係交付3萬元給被告乙○○，且未陳述任何關於被告等人要其籌錢，否則會有生
      命危險之證述內容，則對照證人丁○○及被告乙○○、甲○○、丙○○、證人蕭亞萍於原審審理中之陳述，認被告
      乙○○於上揭時地確有於證人丁○○已因上開被告乙○○
      、甲○○、丙○○及綽號「茂良」之不詳姓名年籍成年男
      子所施加之強暴脅迫行為，致使不能抗拒後交付其本人之
      財物共計13萬元乙節無訛。至起訴事實認被告乙○○係在
      上開自小客車內自證人丁○○身上強取皮包，且將皮包內
      之28,000元取走，並要求丁○○聯絡他人籌錢，否則將有
      生命危險云云，要與上開認定未合，即有瑕疵，不予逕採
      ，附此敘明。
    (六)至證人丁○○雖於原審審理中指訴：當被告甲○○、丙○○及綽號「茂良」之男子 3人將伊強押上車時，伊抓住車
      門不肯上去，被告乙○○叫伊趕快上車，又拿槍敲打伊腰
      部右側，上車後，被告乙○○坐在伊右側，不斷把玩那支
      槍，不時拿槍打伊右腰部，而被告甲○○則以手打其後腦
      云云，惟查證人丁○○上車後，上開自小客車即改由被告
      乙○○駕駛，而坐證人丁○○右側之人應為綽號「茂良」
      之不詳姓名年籍成年男子，已如前述。此外，並無證據證
      明被告乙○○當日持有任何槍枝，則被告乙○○自無可能
      如證人丁○○所述：坐在其右側，以手槍敲打其右腰部之
      行為。另被告甲○○堅決否認在車內有徒手毆打證人丁○○之後腦等語在卷，而證人即被告乙○○、丙○○、蕭亞
      萍於原審審理中亦證稱：在車內沒人打丁○○等語明確，
      是以證人丁○○所稱其於本案發生當日受有瘀青、擦傷之
      傷害云云，尚不足採，又無其他積極證據足佐，從而，證
      人丁○○指訴被告乙○○在車內以黑色手槍脅迫其上車，
      在車內以手槍敲打其右腰部多次及被告甲○○在車內徒手
      敲打其後腦云云，尚與事實不符，不足採信。
    (七)又證人丁○○雖於95年5月2日原審審理中指訴稱：被告乙○○在大圳下車，手上拿槍，伊與另 4名男子下車，蕭亞
      萍仍在車上，該 4名男子一直叫伊把錢拿出來，說沒有錢
      ，他們 4人隨即出手圍毆，對伊拳打腳踢，伊想要逃跑，
      但沒有機會跑，也有還手抵抗，原本站著，對方 4名男子
      跟伊距離很近，有毆打伊閃躲，有時是半蹲，有時以 1隻
      手撐在地上蹲著，情況很亂，聽到 1聲槍響，子彈擊中伊
      左腳膝蓋，貫穿膝蓋後射出，因此伊的膝蓋留下 2個彈孔
      ，子彈很快射出，伊沒看到子彈，回頭看見乙○○站在伊
      左側 9點鐘方向，距離很近，不超過30公分，因為槍枝從
      頭到尾都在乙○○手上，所以伊認為是乙○○開槍射擊，
      當時其他 3人圍在伊旁邊，距離很近，乙○○開完槍後就
      叫他們不要打了，其等在大圳停留約 5分鐘，對方要伊拿
      錢出來等語。惟按一般人受有此等嚴重傷害時，不僅影響
      其行動，甚至危及性命，然證人丁○○於93年 3月底某週
      五凌晨 2時許，在八德大圳遭被告乙○○、甲○○、丙○○及「茂良」 4人毆打成傷及遭被告乙○○開槍射傷後，
      不僅為被告乙○○、甲○○、丙○○及「茂良」帶上車載
      抵統領百貨前，由被告乙○○下車向許惠娟拿取10萬元後
      ，繼而於同日凌晨近 4時許，因被告乙○○命其再多交付
      金錢，而被帶往證人陳家其上址住處，且以步行之方式上
      樓至證人陳家其之住處門口，經證人陳家其拒絕開門後，
      又以步行方式下樓；其後，經被告乙○○、甲○○、丙○○及「茂良」釋放後，亦未即時延醫治療，反係以施打海
      洛因之方式止痛及以紗布、紅藥水自行包裹治療傷口云云
      ，實與常情有違，尚難採信。此外，證人丁○○斯時本與
      女友許惠娟同居一處，關係親密，衡情證人丁○○茍受有
      如上包括左膝蓋槍傷、身體四肢多處瘀傷、擦傷之傷勢，
      一般人自外觀上甚容易察覺，乃證人丁○○竟於95年5月9
      日原審審理中自陳：其左膝蓋受槍傷後，一跛一跛行走之
      情形持續 3天，案發當天伊回到家後，許惠娟在家，有看
      到伊受傷之情形，也知道伊的腳有流血，但未跟許惠娟說
      那是槍傷等語，核與證人許惠娟於原審審理中具結證稱：
      伊交完錢後先回到丁○○位於統領百貨附近之租屋處等候
      ，約 3個小時左右，丁○○才回到租屋處，他沒有受傷，
      只是整個人在發抖，伊問他發生何事，丁○○說他剛被人
      拿槍押著，對方叫他拿錢出來，所以他才打電話叫伊拿錢
      給對方；當時沒有看到丁○○之膝蓋有何異狀，看起來沒
      有受傷，也沒有傷口，未見到丁○○之褲管有血跡，未看
      到他臉上、頭部、身上衣服未覆蓋之部位有瘀青、紅腫之
      傷勢，不記得當天丁○○有無外出購買紅藥水、紗布，未
      看見丁○○在租屋處內以紗布、紅藥水自行治療身體傷口
      ，丁○○當天也未提到膝蓋遭人開槍射傷及遭人毆打之事
      ，其後也未表示身體不舒服要去看醫生；至於94年度他字
      第 643號卷第44頁照片所示傷勢，係在本件丁○○叫伊拿
      10萬元給他人之前1、2週，就曾見過其中 1處傷口，當時
      伊問丁○○該傷勢何來，丁○○說是槍傷，但未說是何時
      造成的，另照片編號 2之傷勢則未見過等語（見原審卷一
      95年8月15日審判筆錄），迥不相符。另於96年3月20日原
      審質疑證人丁○○與許惠娟所為陳述間之差異，證人丁○○則改稱：伊不知許惠娟為何這樣說，因許惠娟膽子小，
      所以伊於案發當天回到家後，並未告訴許惠娟其遭槍傷或
      膝蓋流血之事云云，嗣原審又以「證人許惠娟證稱：於案
      發當天未看到你身上之任何傷勢，你沒說遭人毆打，也沒
      說身上有任何不舒服，她也沒看到你外出購買紅藥水、紗
      布或是有以紅藥水、紗布治療身上傷口之情形，與你之前
      的陳述都不一樣，何者為真？」此一問題時，證人丁○○
      又改稱：伊被開槍打到膝蓋，只有彈孔，沒有流血，有燒
      焦味，故只用家中急救箱之消炎粉消毒傷口及包紮，及打
      海洛因止痛，而伊當時有另外1位女友，有與許惠娟同住1
      屋但分房睡，伊有時會跟另1位女友同睡1房，故許惠娟不
      一定會知道當時治療情形云云，再於檢察官主詰問時證稱
      ：伊回到家後在客廳醫治傷口，當時傷口沒有流血，沒有
      人在旁邊，從回家直到自行醫治傷口，許惠娟及另 1位女
      友都沒有看到傷口，伊也未將受有槍傷之事告訴許惠娟云
      云；然經檢察官質以「你上次開庭時證稱許惠娟有看到你
      身上受傷的情形，他也知道你的腳流血，但你沒有跟他說
      是受到槍傷，與你今日所言不同，何以如此？」此一問題
      時，復翻異其詞稱：伊有跟許惠娟說被打，但未說是被開
      槍，伊不知道腳有無流血，但褲子上有血跡云云，由此足
      徵證人丁○○就其女友許惠娟於案發當天有無看到受被告
      乙○○、甲○○、丙○○及「茂良」施以強暴之身體瘀青
      、擦傷及遭被告乙○○開槍射傷之槍傷乙節，前後陳述矛
      盾不一，實難遽信。而94年度他字第 643號卷第44頁照片
      所拍攝之告訴人傷勢，係告訴人提出本件告訴後，於94年
      3 月21日另行拍攝之照片，不僅拍攝期間距離本案發生時
      間已長達 1年之久，且為告訴人片面指訴，告訴人又未提
      出診斷證明書、傷勢照片等積極證據作為佐證，而上開照
      片又無從作為認定被告乙○○涉有本件非法持有改造手槍
      罪嫌之依據。是以，證人丁○○就此部分之指訴，實屬無
      據，不足採信。檢察官請求向醫院查詢證人丁○○槍傷就
      醫情形，已無必要。
    (八)綜上所述，被告乙○○、甲○○、丙○○於原審中所辯各
      情，相互歧異，且與事實不相符合，足認其等 3人所為上
      開辯解，均不足採信。本案事證明確，被告乙○○、甲○○、丙○○3人共犯上開加重強盜犯行，足堪認定。
二、核被告乙○○、甲○○、丙○○所為，係犯刑法第330條第1
    項之結夥 3人以上之加重強盜罪。被告乙○○、甲○○、丙○○與綽號「茂良」之不詳姓名年籍成年男子 4人間，就上
    開犯行有犯意聯絡及行為分擔，應論以共同正犯。又被告乙○○、甲○○、丙○○於上揭時地所為妨害自由犯行為其等
    所犯加重強盜犯行之當然結果，不另論罪。另被告甲○○、
    丙○○行為後，刑法於94年2月2日修正公布，於95年7月1日
    施行。按行為後法律有變更者，適用行為時之法律，但行為
    後之法律有利於行為人者，適用最有利於行為人之法律，修
    正後刑法第2條第1項定有明文。刑法第 2條本身雖經修正，
    但刑法第 2條既屬適用法律之準據法，本身尚無比較新舊法
    之問題，應一律適用裁判時之修正後刑法第 2條規定以決定
    適用之刑罰法律。又刑法修正之比較新舊法，應就罪刑有關
    之共犯、未遂犯、想像競合犯、牽連犯、連續犯、結合犯，
    以及累犯加重、自首減輕暨其他法定加減原因（如身分加減
    ）與加減例等一切情形，綜其全部罪刑之結果而為比較，如
    新舊法處罰之輕重相同，即無比較適用之問題，即無刑法第
    2條第1項之適用，應依一般法律適用原則，適用裁判時法（
    參見最高法院95年度第 8次、第21次之刑庭會議決議意旨）
    。查本件被告甲○○、丙○○ 2人前受有期徒刑之執行完畢
    後，於 5年以內再犯本案犯罪，均係出於「故意」，無論依
    修正前或修正後之刑法第47條第 1項規定（修正後係刑法第
    47條第 1項），均構成累犯，即無有利不利情形，無庸比較
    ，應逕依現行刑法第47 條第1項，論以累犯。是以，被告甲○○、丙○○既曾分受上揭事實欄一所示罪刑宣告及刑之執
    行完畢情形，此有其等2人之本院被告前案紀錄表各1份附卷
    可參，其等於受有期徒刑執行完畢後， 5年內故意再犯本件
    有期徒刑以上之刑之罪者，均為累犯，均應依現行刑法第47
    條第1項規定，均加重其刑。
三、公訴意旨雖認被告乙○○於上揭時地另行持有黑色手槍 1支
    ，而認被告乙○○另犯槍砲彈藥刀械管制條例第8條第4項（
    即94年1月26日修正前之槍砲彈藥刀械管制條例第11條第4項
    ）之非法持有其他具殺傷力之可發射子彈手槍罪嫌（公訴意
    旨誤為同條例第7條第4項之罪，此經檢察官於95年11 月7日
    當庭言詞更正，並於95年12月 5日言詞補充其所犯非法持有
    改造手槍罪嫌與加重強盜罪嫌間具有牽連犯之裁判上一罪關
    係在案）。按犯罪事實應依證據認定之，無證據不能認定犯
    罪事實，刑事訴訟法第154條第2項定有明文。次按法院固應
    依職權調查證據，但並無蒐集證據之義務，法院調查之範圍
    以審判中案內所存在之一切證據為限，案內所不存在之證據
    ，即不得責令法院為發現真實，應依職權從各方面詳加蒐集
    、調查，亦經最高法院87年台非字第 1號判決闡釋在案。茲
    起訴書所指被告乙○○於上開時地未經許可持有具殺傷力之
    黑色手槍乙節，僅有證人丁○○之指訴為憑，而無積極證據
    證明被告乙○○確實涉有該未經許可持有具殺傷力之黑色手
    槍之犯罪行為，惟被告乙○○對此始終堅決否認，證人即共
    同被告甲○○、丙○○、蕭亞萍於原審審理中亦先後證稱：
    當天並未看到乙○○帶槍等語明確。審酌證人丁○○本身即
    為告訴人，其所為指訴之目的，即在使被告乙○○受到刑事
    法律之懲罰，而其片面之指訴，於警詢及偵查中因未經具結
    ，既經本院認定無證據能力而不予採用，業如前述（見上開
    理由欄「甲、二、(一)」所述）；而其於原審審理中就被告乙○○於上揭時地是否未經許可持有具殺傷力之黑色手槍 1支
    乙節，亦因其所為指訴前後矛盾不一，又未扣得手槍無其他
    積極證據可佐，其就此部分之指訴要屬無據，亦如前述（見
    上開理由欄「乙、一、(六)、(七)」所述）。至證人許惠娟於原
    審審理中所陳：丁○○告知伊有遭被告乙○○等3、4人持槍
    押著云云，則為證人許惠娟自證人丁○○處聽聞而來，非其
    親身經歷之事，為傳聞證據，無從憑採。是以尚難逕以證人
    即告訴人丁○○之片面指訴即遽認被告乙○○涉犯持有改造
    手槍罪嫌。此外本院又無另行調查卷內所不存在之證據之必
    要。從而，本件公訴意旨所舉用以認定被告乙○○涉犯槍砲
    彈藥刀械管制條例第8條第4項（即修正前槍砲彈藥刀械管制
    條例第11條第4項）之未經許可持有改造手槍罪嫌之證據，
    尚難令本院形成被告乙○○就此部分有罪之確信，本應就此
    部分諭知被告乙○○無罪，惟檢察官認被告乙○○此部分犯
    行與其經本院論罪科刑之加重強盜犯行間，具有方法結果之
    關係，屬裁判上一罪之牽連犯，爰不另為無罪之諭知。
四、原審以被告3人犯罪事證明確，適用刑法第28條、刑法第330
    條第1項、第47條第1項等規定，並審酌被告乙○○、甲○○
    、丙○○共同涉犯加重強盜罪之動機係被告乙○○意圖為自
    己不法之所有，而以強暴脅迫之方式，致告訴人丁○○無法
    抗拒，而交付財物共計13萬元等情，並審酌被告乙○○、甲○○、丙○○所為上述犯行，對告訴人丁○○致生之損害程
    度，另斟酌被告乙○○、甲○○、丙○○於犯罪後矢口否認
    之態度，兼衡被告乙○○、甲○○、丙○○之智識程度、品
    行、素行、生活狀況等一切情狀，分別量處乙○○有期徒刑
    7年4月、甲○○、丙○○各處有期徒刑7年2月。復說明前開
    不另為無罪之諭知部分，經核其認事用法，俱無違誤，量刑
    亦屬適當，被告 3人上訴意旨仍執陳詞指摘原判決不當，為
    無理由，應予駁回。
據上論斷，應依刑事訴訟法第368條，判決如主文。
本案經檢察官張熙懷到庭執行職務。
中　　華　　民　　國　　96　　年　　 9　　月　　28　　日
 　　　　　       刑事第一庭審判長法　官  蔡 長 溪
                                  法　官  謝 靜 恒
                                  法　官  陳 春 秋
以上正本證明與原本無異。
如不服本判決，應於收受送達後十日內向本院提出上訴書狀，其
未敘述上訴之理由者並得於提起上訴後十日內向本院補提理由書
（均須按他造當事人之人數附繕本）。
                                  書記官  李 家 敏
中　　華　　民　　國　　96　　年　　10　　月　　2 　　日
附錄：本案論罪科刑法條全文
中華民國刑法第330條（加重強盜罪）
犯強盜罪而有第321 條第1 項各款情形之一者，處7 年以上有期
徒刑。
前項之未遂犯罰之。
